【裁判字號】    90,訴,70
【裁判日期】    900227
【裁判案由】    違反槍砲彈藥刀械管制條例
【裁判全文】
臺灣基隆地方法院刑事判決                              九十年度訴字第七號
    公  訴  人  臺灣基隆地方法院檢察署檢察官
    被      告  甲○○
    選任辯護人  余鐘柳
右列被告因違反槍砲彈藥刀械管制條例案件，經檢察官提起公訴（九十年度偵字第四
八號），本院判決如左︰
    主  文
甲○○未經許可寄藏其他可發射金屬或子彈具有殺傷力之手槍，累犯，處有期徒刑壹
年陸月，併科罰金新台幣貳拾萬元，罰金如易服勞役，以罰金總額與陸個月之日數比
例折算。
扣案之改造手槍（槍枝管制編號0000000000號）壹支（含護木貳個）及子
彈四顆均沒收。
    事  實
一、甲○○前於民國八十九年間因賭博案件，經法院判處有期徒刑六月確定，甫於八
    十九年六月二十日易科罰金執行完畢。詎其於八十九年五月中旬某日，在基隆市
    ○○路某不詳地點，未經許可，自方世祥（已歿）處受寄可發射子彈具有殺傷力
    之仿ＣＯＬＴ廠半自動手槍製造之玩具金屬手槍更換土造金屬槍管而改造之手槍
    一支（槍枝管制編號0000000000號）連同手槍護木二個及由土造金屬
    彈殼加裝直徑約九公釐圓椎狀土造金屬彈頭改造之具殺傷力子彈六顆，將之藏置
    於臺北縣瑞芳鎮○○街十三號住處內，而未經許可寄藏上開手槍一支（連同護木
    二個）及子彈六顆。嗣甲○○將上開手槍（連同護木二個）與子彈置於車牌號碼
    ＣＱΖ－七一八號重型機車置物箱內，於八十九年十二月二十五日下午五時三十
    分許騎乘該車行經臺北縣瑞芳鎮○○○路九公里處瑞泉加油站前時，為警當場查
    獲，並扣得上開手槍一支（連同護木二個）及子彈六顆。
二、案經臺北縣警察局瑞芳分局報告臺灣基隆地方法院檢察署檢察官偵查起訴。
    理  由
一、右開事實業據被告甲○○迭於警訊、偵查及本院審理中坦承不諱，且有扣案之改
    造手槍（連同護木二個）及子彈六顆可佐，而扣案之手槍、子彈經送鑑定結果，
    認定送驗槍枝係仿ＣＯＬＴ廠半自動手槍製造之金屬玩具手槍更換土造金屬槍管
    而改造之槍枝（槍枝管制編號0000000000號），機械性能良好，具殺
    傷力；另送驗子彈係土造金屬彈殼加裝直徑約九公釐圓椎狀土造金屬彈頭改造之
    具殺傷力子彈六顆，經鑑驗試射二顆，均能擊發，亦均具殺傷力等情，此有內政
    部警政署刑事警察局九十年一月三日刑鑑字第二○三七八五號鑑驗通知書一紙在
    卷可考，顯見扣案之手槍及子彈均具殺傷力。本件被告之自白核與積極事證相符
    ，事證明確，被告犯行堪可認定，應依法論科。
二、核被告所為，係犯槍砲彈藥刀械管制條例第十一條第四項未經許可寄藏可發射子
    彈具有殺傷力之改造手槍罪、第十二條第四項未經許可寄藏子彈罪。被告寄藏前
    開槍、彈所為之持有行為，係寄藏之當然結果，不應另就持有行為予以論罪。被
    告於同一時間、地點，以單一行為同時寄藏可發射子彈具有殺傷力之改造手槍及
    子彈，乃一行為同時觸犯上開二罪名，係屬想像競合犯，應依刑法第五十五條之
    規定，從一重之未經許可寄藏可發射子彈具有殺傷力之改造手槍罪處斷。另按未
    經許可無故持有可發射子彈具有殺傷力之槍枝、子彈，其持有之繼續，為行為之
    繼續，亦即一經持有該槍彈，罪即成立，但其完結須繼續至持有行為終了時為止
    。則包括持有之寄藏該槍彈行為，自亦為行為之繼續，其犯罪之完結須繼續至寄
    藏行為終了時為止（最高法院八十八年度臺抗字第一六八號判決意旨參照）。經
    查被告前因賭博案件，經法院判處有期徒刑六月確定，於八十九年六月二十日執
    行完畢，公訴人雖認被告係自八十九年五月中旬間即寄藏上開槍枝、子彈，不應
    構成累犯，然被告係自八十九年五月中旬某日受寄上開扣案槍枝及子彈，該寄藏
    行為繼續至被告為警查獲時即八十九年十二月二十五日下午五時三十分許止始告
    完結，是公訴人認無累犯之適用，顯屬誤會，本件被告應依刑法第四十七條加重
    其刑，併予敘明。爰審酌被告素行不端，已如前述，受寄藏槍彈，嚴重危害社會
    秩序，並其犯後坦承犯行等一切情狀，量處如主文所示之刑，並就所處罰金部分
    併諭知易服勞役折算之標準，以示懲儆。至扣案之改造手槍一枝（槍枝管制編號
    0000000000號）連同護木二個及具殺傷力之子彈四顆（原扣案六顆，
    經送試射鑑驗二顆滅失，就該二顆不予宣告沒收），均係違禁物，應依法併予宣
    告沒收之。
三、另槍砲彈藥刀械管制條例第十九條第一項固規定：「犯第七條、第八條、第十條
    、第十一條、第十二條第一項至第三項、第十三條第一項至第三項之罪，經判處
    有期徒刑者，應於刑之執行完畢或赦免後，令入勞動場所，強制工作，其期間為
    三年」。惟司法院大法官基於憲法第八條規定之精神，作成釋字第四七一號解釋
    ：「按人民身體之自由應予保障，憲法第八條設有明文。限制人身自由之法律，
    其內容須符合憲法第二十三條所定要件。保安處分係對受處分人將來之危險性所
    為拘束其身體、自由等之處置，以達教化與治療之目的，為刑罰之補充制度。本
    諸法治國家保障人權之原理及刑法之保護作用，其法律規定之內容，應受比例原
    則之規範，使保安處分之宣告，與行為人所為行為之嚴重性、行為人所表現之危
    險性，及對於行為人未來行為之期待性相當。槍砲彈藥刀械管制條例第十九條第
    一項規定，不問對行為人有無預防矯治其社會危險性之必要，一律宣付強制工作
    三年，限制其中不具社會危險性之受處分人之身體、自由部分，其所採措施與所
    欲達成預防矯治之目的及所需程度，不合憲法第二十三條所定之比例原則。犯上
    開條例第十九條所定之罪，不問對行為人有無預防矯治其社會危險性之必要，一
    律宣付強制工作三年之部分，與本解釋意旨不符，應自本解釋公布之日起不予適
    用。犯該條例第十九條第一項所列舉之罪，依個案情節符合比例原則部分，固應
    適用該條例宣告保安處分；至不符合部分而應宣告保安處分者，則仍由法院斟酌
    刑法第九十條第一項規定之要件，依職權為之，於此，自無刑法第二條第二項之
    適用，亦即仍有從新從輕原則之適用。」。是依上開解釋之意旨，對於犯槍砲彈
    藥刀械管制條例第十九條第一項所列舉之罪者，是否宣告保安處分及適用何法條
    宣告保安處分，應依個案情節、犯罪人之危險性及保安處分之目的，在憲法比例
    原則之判斷下，具體決定之。經查被告持有前開手槍及子彈對於社會雖具有相當
    危險性，然此係單純寄藏改造之手槍及子彈，並未供己或提供他人恃以犯罪，參
    諸被告前僅有賭博犯行，復有正當職業，尚難認其有恃槍逞暴、犯罪之傾向，或
    有犯罪之習慣、以犯罪為常業或因遊蕩、懶惰成習而犯罪之情形，且經宣告有期
    徒刑一年六月，當知所警惕，自無宣告保安處分予以預防矯治之必要，爰不予宣
    告被告應於刑之執行完畢或赦免後令入勞動處所強制工作，附此敘明。
據上論斷，依刑事訴訟法第二百九十九條第一項前段，槍砲彈藥刀械管制條例第十一
條第四項、第十二條第四項，刑法第十一條前段、第五十五條、第四十七條、第四十
二條第三項、第三十八條第一項第一款，判決如主文。
本案經檢察官黃士元到庭執行職務。
中      華      民      國    九十      年      二    月    二十七    日
                                  臺灣基隆地方法院刑事第二庭
                                      審判長法官  邱 志 平
                                            法官  黃 麟 倫
                                            法官  楊 皓 清
右正本證明與原本無異。
對於本件判決如有不服，應於收受送達後十日內，向本院提出上訴書狀，上訴於臺灣
高等法院，並按他造當事人之人數附具繕本。
                                          書記官  邱 李 和
中      華      民      國    九十      年      三      月      一      日
附錄論罪法條
槍砲彈藥刀械管制條例第十一條第四項：
未經許可，持有、寄藏或意圖販賣而陳列第一項所列槍砲者，處一年以上七年以下有
期徒刑，併科新臺幣七百萬元以下罰金。
槍砲彈藥刀械管制條例第十二條第四項：
未經許可，持有、寄藏或意圖販賣而陳列子彈者，處五年以下有期徒刑，併科新臺幣
三百萬元以下罰金。


司法院資訊處製作；財團法人民間司法改革基金會備份。
